【裁判字號】    99,易,60
【裁判日期】    990311
【裁判案由】    竊盜
【裁判全文】
臺灣板橋地方法院刑事判決                99年度易字第60號
公  訴  人  臺灣板橋地方法院檢察署檢察官
被      告  乙○○
選任辯護人  陳福寧律師
上列被告因竊盜案件，經檢察官提起公訴（98年度偵字第23071
號），本院判決如下：
    主  文
乙○○竊盜，處有期徒刑月，如易科罰金，以新臺幣壹仟元折
算壹日。
    事  實
一、乙○○意圖為自己不法之所有，於民國98年8 月21日下午5
    時許，在臺北縣板橋市○○路○ 段389 號遠百企業股份有限
    公司板新分公司愛買商場（以下簡稱愛買商場）內，徒手將
    調味國產生鮮豬肉1 盒、牙膏2 條置入隨身背包內，而竊取
    之。嗣經愛買商場安全課課長甲○○接獲通報，尾隨至收銀
    櫃台，確認乙○○未取出背包內之商品結帳，因而觸動防盜
    警鈴，乃將之攔下、報警處理而查獲，並自其背包內扣得前
    開生鮮豬肉1 盒及牙膏2 條。
二、案經臺北縣政府警察局板橋分局報請臺灣板橋地方法院檢察
    署檢察官偵查起訴。
    理  由
一、訊據被告乙○○矢口否認有何竊盜犯行，辯稱：伊於愛買商
    場購物，乃收銀人員疏未將所購買之生鮮豬肉取出結帳，至
    牙膏2 條則係遭人栽贓云云。經查：
  (一)被告於98年8 月21日下午5 時許，在臺北縣板橋市○○路○
    段389 號愛買商場，結帳購買味味A 排骨雞袋麵1 包、便當
    1 個之事實，業據被告於警詢、檢察官訊問及本院審理時供
    述在卷，並有統一發票1 紙、監視器翻拍照片附卷可資佐證
    ，俱徵被告此部分供述與事實相符，此情足堪認定。
  (二)而被告於愛買商場結帳離去時，觸動防盜警鈴，經檢視其隨
    身背包，內有愛買商場所有之生鮮豬肉1 盒、牙膏2 條等商
    品，此據證人甲○○於本院審理時具結證述：「被告經過門
    口防盜門時，警報器就響起，我們就核對他的發票，並請他
    的包包打開，我當時只看到國產豬肉沒有結帳，然後我們就
    請他到2 樓辦公室說明，到那裡保全隊長請被告把包包內的
    東西倒出來，在包包裡面的夾層，發現2 條黑人牙膏，牙膏
    已沒有外包裝，我們按照員工陳述的地點到賣場衛生紙區，
    找出2 條開拆的牙膏外包裝。」等語（見本院99年2 月25日
    審判筆錄）明確，且有前開生鮮豬肉1 盒、牙膏2 條扣案，
    及贓物認領保管單1 件在卷足稽，與卷附統一發票對照觀之
    ，其背包內之生鮮豬肉1 盒、牙膏2 條，確係未經結帳之商
    品無誤。
  (三)被告雖辯稱：伊購買之生鮮豬肉係收銀人員疏未結帳云云；
    惟證人甲○○於本院審理時結證稱：「……被告在熟食區挑
    了便當，之後再去生鮮肉品拿了國產豬肉，我親眼看到被告
    把豬肉放進隨身包，便當拿在手上，被告後來又去拿了長條
    的泡麵，泡麵也是拿在手上，然後他就去結帳，這中間我都
    一直看著他。被告只有把手上的泡麵及便當拿去結帳，包包
    裡面的東西沒有拿出來。」、「……他把便當、泡麵放在輸
    送台上，包包被告自己揹著，從頭到尾都沒有拿下來過。」
    等語（見本院前揭審判筆錄）。衡之證人甲○○為愛買商場
    安全課課長，僅受僱在商場內執行肅竊職務，與被告素無怨
    隙，且從事量販業者，深諳和氣生財之道，莫不儘與消費者
    為善，實無甘負偽證罪責，杜撰不實，構陷被告之理。再者
    ，一般消費者在商場購物，每將未結帳商品與個人物品分別
    置放，以資區別，並杜爭議，縱自備有包裝提袋，仍應俟結
    帳後，始將購得物品收置其中，收銀人員亦不致自行查看消
    費者隨身背包內之物品，以保個人隱私，被告於愛買商場選
    購商品，獨將生鮮豬肉1 盒置於隨身背包內，已啟人疑竇，
    結帳時復僅將手持味味A 排骨雞袋麵1 包、便當1 個放置收
    銀台，顯係刻意將前開生鮮豬肉隱匿背包內，而無給付對價
    之真意，其不法所有之意圖，灼然至明。被告所辯，顯與常
    情不符，無非卸責之詞，不足採信。
  (四)次關於前述牙膏2 條，證人甲○○於本院審理時具結證稱：
    「當天下午4 點多，我在賣場執行肅竊，我人在生鮮區，當
    時有員工跑來跟我反應說賣場有竊賊，員工說黑人牙膏有被
    拆開外包裝，內容物被放進竊賊包包，牙膏盒丟在衛生紙區
    ……然後我們就請他到2 樓辦公室說明，到那裡保全隊長請
    被告把包包內的東西倒出來，在包包裡面的夾層發現2 條黑
    人牙膏，牙膏已沒有外包裝，我們按照員工陳述的地點到賣
    場衛生紙區，找出2 條開拆的牙膏外包裝。」、「（問：查
    獲被告行竊後，找到外包裝是否與包包內的牙膏相符？）是
    。」等語（見本院前開審判筆錄）。且依卷附牙膏照片所示
    ，其包裝紙盒業經開啟造成破損，塑膠封膜亦遭拆除，顯已
    無法再行販售；而遠百企業股份有限公司察覺上情後，除報
    警追究被告之刑事責任外，並未請求任何損害賠償，何有在
    查知被告持有未經結帳之生鮮豬肉之際，猶自行拆解牙膏，
    徒增損失，以嫁禍被告之理，益徵被告在愛買商場，確有竊
    取前述牙膏2 條之行為。至被告與辯護人所辯：愛買商場人
    員既已發現被告拆取牙膏，何不拾取空盒跟蹤之，或當場制
    止、逮捕云云；然證人甲○○於本院審理時已具結陳明：「
    （問：員工向你表示被告把牙膏放入包包時，你們為何沒有
    馬上動作？）因為包裝已經被拆解，員工第一時間須先跟安
    全人員反應，且當時沒有經過收銀機，我們不確定他會不會
    拿出來結帳。」、「（問：為何沒有在第一時間去找外包裝
    ？）我當時繼續跟蹤被告。」等語（見上開審判筆錄），其
    處置並無明顯不當之處。況商場人員遇有涉嫌竊盜情事者，
    究係當場查核、制止，或予追蹤、伺機行事，事涉現場客觀
    狀況、嫌疑人之行為舉止及業務人員主觀判斷，本非得一概
    而論，被告執此為辯，不足為據。
  (五)綜上，本案事證明確，被告犯行堪予認定。
二、核被告所為，係犯刑法第320 條第1 項竊盜罪。爰審酌被告
    前因竊盜案件，經本院以93年度易字第1167號判決判處拘役
    55日，如易科罰金，以銀元300 元折算1 日確定，於94年5
    月31日執行完畢，有臺灣高等法院被告前案紀錄表可參，詎
    未知悛悔，利用在大型商場購物之便，竊取展售物品，欠缺
    尊重他人財產法益及守法之觀念，應予非難，兼衡被告之智
    識程度，其犯罪之動機、目的、手段、所獲利益，及被告犯
    罪後之態度等一切情狀，量處如主文所示之刑，並諭知易科
    罰金之折算標準，資為懲儆。
據上論斷，應依刑事訴訟法第299 條第1 項前段，刑法第320 條
第1 項、第41條第1 項前段，刑法施行法第1 條之1 ，判決如主
文。
本案經檢察官鄭淑壬到庭執行職務。
中    華    民    國    99    年    3     月    11    日
                  刑事第二十庭  法  官  廖怡貞
以上正本證明與原本無異。
如不服本判決，應於判決送達後10日內，向本院提出上訴狀，上
訴於臺灣高等法院（須附繕本）。
                                書記官  林惠齡
中    華    民    國    99    年    3     月    12    日
附錄本案論罪科刑法條全文
中華民國刑法第320條
（普通竊盜罪、竊佔罪）
意圖為自己或第三人不法之所有，而竊取他人之動產者，為竊盜
罪，處5 年以下有期徒刑、拘役或500 元以下罰金。
意圖為自己或第三人不法之利益，而竊佔他人之不動產者，依前
項之規定處斷。
前二項之未遂犯罰之。

司法院資訊處製作；財團法人民間司法改革基金會備份。
